【裁判字號】    95,上易,299
【裁判日期】    951107
【裁判案由】    侵權行為損害賠償
【裁判全文】
臺灣高等法院臺中分院民事判決         95年度上易字第299號
上  訴  人  彰聯工程股份有限公司
法定代理人  甲○○
訴訟代理人  黃精良律師
被  上訴人  乙○○
上列當事人間請求侵權行為損害賠償事件，上訴人對於民國95年
7月7日臺灣彰化地方法院95年度訴字第275號第一審判決提起上
訴，本院於95年10月31日言詞辯論終結，判決如下：
    主      文
上訴駁回。
第二審訴訟費用由上訴人負擔。
    事實及理由
一、按判決書內應記載之事實，得引用第一審判決。當事人提出
    新攻擊或防禦方法者，應併記載之。判決書內應記載之理由
    ，如第二審關於攻擊或防禦方法之意見及法律上之意見與第
    一審判決相同者，得引用之；如有不同者，應另行記載。關
    於當事人提出新攻擊或防禦方法之意見，應併記載之。民事
    訴訟法第454條定有明文。本件經核第一審之判決所認定之
    事實及為上訴人敗訴之理由，並無不合，應予維持，關於事
    實及理由，茲引用第一審記載之事實及理由（詳如附件），
    並就駁回上訴人之上訴，補充理由如下。
二、上訴意旨無非以：(一)本件被上訴人所受傷害係肇因於被上訴
    人之重大過失行為，被上訴人自不得請求全數賠償，被上訴
    人至少應負70﹪之過失責任。(二)被上訴人截肢後，裝義肢亦
    能行動自如，被上訴人於鑑定時，故意將義肢拿掉，讓醫師
    誤診而判斷其喪失勞動能力達76.9﹪，與事實不符。被上訴
    人購買新車駕駛，又能騎機車，四處行走，自得繼續從事貨
    運業或駕駛計程車以維生，上訴人認為被上訴人之減少勞動
    能力應只減少30﹪，爰聲明求為判決：(一)原判決不利於上訴
    人之部分廢棄。(二)又廢棄部分被上訴人在第一審之訴駁回。
    (三)第一、二審之訴送費用由被上訴人負擔云云。惟查：
  (一)按損害之發生或擴大，被害人與有過失者，法院得減輕賠償
    金額，或免除之，民法第217條第1項定有明文。此項規定之
    目的，在謀求加害人與被害人間之公平，故在裁判上法院得
    以職權減輕或免除之（最高法院85年台上字第1756 號判例
    意旨參照）。查挖土機為一具有危險性之重型機械，一般人
    皆知不可任意接近，以避免危險發生，且上訴人彰聯公司之
    重機器指揮手丙○○曾向被上訴人告知挖土機旁不要拿塑膠
    管，不要接近，因挖土機會轉，怕受傷等語，有偵查筆錄可
    稽，參酌挖土機運轉聲音甚大，稍加注意，即可觀察挖土機
    之動向，並避開現場。則被上訴人在現場工作，既經丙○○
    預先警示，本應注意丁○○在附近駕駛挖土機，不可任意接
    近挖土機，且應與丁○○保持相當距離，卻疏未注意挖土機
    之動向，仍站於挖土機右側，以致遭被告丁○○駕駛之挖土
    機碾及，被上訴人對此侵權行為與有過失。原審已詳就兩造
    行為之過失程度及注意義務審酌，認被上訴人應負30%過失
    責任，丁○○應負70%過失責任，並依被上訴人之過失比例
    減少上訴人應負擔之損害賠償金額，經核並無不當，上訴人
    仍執前詞置辯，自屬無據，核不可採。
  (二)上訴人彰聯公司另請求傳訊證人戊○○以證明被上訴人至台
    中榮總鑑定當日故意將義肢拿掉，使醫師誤判勞動能力減損
    之程度云云，惟查：本件經原審法院送請台中榮總鑑定被上
    訴人之勞動能力，台中榮總鑑定結果認被上訴人已施行左下
    肢膝下截肢手術，喪失行動能力，須使用輪椅或助行器或義
    肢，依據勞工保險殘廢給付標準表，被上訴人喪失76.9% 之
    勞動能力，有該院函文附卷可憑（原審卷第98頁）。台中榮
    總既已鑑定被上訴人施行左下肢膝下截肢手術，喪失行動能
    力，依照勞工保險殘廢給付標準表所列，一下肢喪失機能者
    殘廢等級定為六級，再依各殘廢等級喪失或減少勞動能力比
    率表，殘廢等級六級之喪失勞動能力程度為76.9%，則被上
    訴人既有一下肢喪失機能之情狀，有使用義肢之必要，不論
    被上訴人於鑑定當日有無使用義肢，然被上訴人已施行左下
    肢膝下截肢手術，須使用輪椅或助行器或義肢，為上訴人不
    爭之事實，上訴人彰聯公司請求傳訊證人戊○○，自無必要
    。上訴人雖另抗辯被上訴人仍能獨立駕駛汽、機車，自由活
    動，自得繼續從事貨運業或駕駛計程車以維生，被上訴人勞
    動能力減損應僅有百分之30﹪云云，惟認定喪失或減少勞動
    能力損害程度，應注意被害人之職業、年齡、再教育、再就
    職或轉業之可能性作適當之認定，例如從事體力勞動者喪失
    上肢或下肢時，其勞動能力減少程度極重大。查被上訴人於
    事件發生時任上訴人公司之雜工，為耗費體力勞動之職業，
    與一般職業相較，更需要敏捷與強健之四肢，始能支應長時
    間之工作，從而原審法院參酌台中榮總鑑定報告並詳就被上
    訴人之職業、智能、性向、年齡、再教育等因素審酌，認被
    上訴人喪失勞動能力程度為76.9%，經核亦無違誤。上訴人
    上開抗辯核均不足採。
三、綜上所述，本件被上訴人主張為可採，上訴人所辯均為無可
    取，被上訴人依侵權行為損害賠償法律關係，請求被上訴人
    連帶賠償，在331,711元及自起訴狀繕本送達之翌日起即94
    年8月6日起至清償日止，按年息5﹪計算之遲延利息之範圍
    內，核屬有據，應予准許。是則原審判命上訴人如數給付，
    於法並無違誤。上訴意旨指摘原判決不當，求予廢棄改判，
    為無理由，應予駁回其上訴。
據上論結，本件上訴為無理由，依民事訴訟法第449條第1項、第
78條，判決如主文。
中    華    民    國    95    年    11    月    7     日
                    民事第三庭審判長法  官  陳照德
                                    法  官  曾謀貴
                                    法  官  蔡王金全
以上正本係照原本作成。
不得上訴。
                                    書記官  許麗花
中    華    民    國    95    年    11    月    9     日
                                                      Ｂ


司法院資訊處製作；財團法人民間司法改革基金會備份。
